【裁判字號】    91,訴,842
【裁判日期】    920317
【裁判案由】    給付租金
【裁判全文】
臺灣嘉義地方法院民事判決  九十一年度訴字第八四二號
    原      告    乙○○
    訴訟代理人    蔡碧仲律師
    複  代理人    李金樺律師
    被      告    甲○○○○○.
    訴訟代理人    林彥百律師
    複  代理人    游瑞華律師
右當事人間給付租金事件，本院判決如左：
    主    文
被告甲○○○○○○○○○○應給付原告新台幣參拾參萬元，及自民國九十一年十月
四日起至清償日止，按年息百分之五計算之利息。
被告劉省欣即佳輪輪胎行應給付原告新台幣貳拾貳萬元，及自民國九十一年十月四日
起至清償日止，按年息百分之五計算之利息。
原告其餘之訴駁回
訴訟費用由被告甲○○○○○○○○○○負擔十分之二，被告劉省欣即佳輪輪胎行負
擔十分之一；其餘由原告負擔。
本判決關於原告勝訴部分，於原告分別以新台幣壹拾壹萬元、柒萬肆仟元為被告甲○
○○○○○○○○○、劉省欣即佳輪輪胎行供擔保後，得假執行。但被告甲○○○○
○○○○○○、劉省欣即佳輪輪胎行分別於假執行程序實施前，以新台幣參拾參萬元
、貳拾貳萬元預供擔保，得免為假執行。
原告其餘假執行之聲請駁回。
    事    實
甲、原告方面：
一、聲明：
    被告甲○○○○○○○○○○（以下稱林文義）應給付原告新台幣（下同）三
      十九萬元，及自民國九十年十月三日起至清償日止，按年息百分之五計算之利
      息；
    被告林文義應自九十一年十二月一日起至九十五年四月三十日止，應按月給付
      原告三萬元；
    被告劉省欣即佳輪輪胎行（以下稱劉省欣）應給付原告二十六萬元，及自九十
      年十月三日起至清償日止，按年息百分之五計算之利息；
    被告劉省欣應自九十一年十二月一日起至九十五年四月三十日止，應按月給付
      原告二萬元；
    願供擔保，請准為假執行之宣告。
二、陳述：
    原告與被告林文義間自九十年十月三日起就門牌號碼嘉義市○○路七二一之一
      號房屋北側第一間至第三間之租賃關係存在，以及原告與被告劉省欣間自九十
      年十月三日起就門牌號碼嘉義市○○路七二一之一號房屋北側第四間及第五間
      之租賃關係存在，業經鈞院以九十一年度簡上字第四七號判決確定，基於該確
      定判決之既判力，當事人不得為與該確定判決內容相反之主張法院亦不得為與
      該確定判決內容相牴觸之裁判。
    依租賃契約及系爭建物之原出租人林生志於九十一年十二月二十日所稱其原與
      被告劉省欣及林文義原訂之租賃契約係約定以每間每月一萬元計算租金，而依
      右開確定判決，被告林文義承租系爭建物之三間，被告劉省欣承租系爭建物之
      二間，惟被告林文義、劉省欣自受原告通知日起，皆未依約向原告按月繳納租
      金，原告爰依合法之租金債權讓與與租賃契約之法律關係，請求被告劉省欣給
      付自九十年十月份起至九十一年十一月止之租金，共計二十六萬元（即10000
      ×2×13＝260000），及自九十年十月三日起至清償日止按年息百分之五計算
      之利息，並自九十一年十二月一日起至九十五年四月三十日止，按月給付原告
      二萬元；請求被告林文義給付自九十年十月份起至九十一年十一月止之租金，
      共計三十九萬元（即10000×3×13＝390000），及自九十年十月三日起至清償
      日止，按年息百分之五計算之利息，並自九十一年十二月一日起至九十五年四
      月三十日止，應按月給付原告三萬元。
三、證據：提出借款合約書、存證信函、判決書等文件為證。
乙、被告方面：
一、聲明：駁回原告之訴；如受不利之判決，並願供擔保，請准免為假執行之宣告。
二、陳述：
    按當事人之一方將其因契約所生之權利義務，概括的讓與第三人承受者，係屬
      契約承擔，與單純的債權讓與不同，非經他方之承認，對他方不生效力。蓋，
      契約之訂立著重於契約雙方間之信賴關係，契約當事人一有變更，則契約在履
      行上極可能發生困擾，故契約承擔，應得契約他方之同意，方足以保護契約之
      他方當事人。準此，姑不論原出租人林生志是否確將租賃關係移轉讓與原告，
      依前開說明，該讓與對承租人即被告均不生效力。
    被告劉省欣已將九十年四月間繳付之租金（九十年五月至九十一年四月），及
      九十一年四月間繳付之租金（九十一年五月至九十二年四月）預先繳交給原出
      租人林生志，前開租金之繳納仍屬有效清償，故原告之請求應無理由。
    被告林文義於九十年八月間繳付之租金（九十年十一月至九十一年四月），及
      九十年二月間繳付之租金（九十一年五月至九十一年十月）預先繳交給原出租
      人林生志，租金債務應歸於消滅，原告之訴顯無理由。
三、證據：提出收據、契約書等文件為證；並聲請傳訊證人林生志。
丙、本院依職權調閱本院九十一年度簡上第四十七號卷宗。
    理      由
壹、程序方面：
    按「訴狀送達後，原告不得將原訴變更或追加他訴。但有下列各款情形之一者，
    不在此限：：二、請求之基礎事實同一者。三、擴張或減縮應受判決事項之聲明
    。七、不甚礙被告之防禦及訴訟之終結者。」民事訴訟法第二百五十五條定有明
    文，本件原告於訴狀送達後，雖將原訴聲明請求被告林文義給付原告四十三萬
    二千元及利息；被告劉省欣給付原告二十八萬八千元及利息部分，嗣於言詞辯
    論時，追加或變更請求被告林文義給付原告三十九萬元及利息；被告林文義
    自九十一年十二月一日起至九十五年四月三十日止，應按月給付原告三萬元；
    被告劉省欣給付原告二十六萬元及利息；被告劉省欣自九十一年十二月一日起
    至九十五年四月三十日止，應按月給付原告二萬元，惟查因原告所為僅屬擴張或
    減縮應受判決事項之聲明，亦不甚礙被告之防禦及訴訟之終結，核與首揭規定尚
    無不合，應予准許。
貳、實體方面：
一、本件原告起訴主張：兩造間之租賃關係存在，業經  鈞院判決確定在案。原告爰
    依合法之債權讓與與租賃契約之法律關係，請求被告林文義給付自九十年十月份
    起至九十一年十一月止之租金，共計三十九萬元及利息，及自九十一年十二月一
    日起至九十五年四月三十日止，應按月給付原告三萬元；請求被告劉省欣給付自
    九十年十月份起至九十一年十一月止之租金，共計二十六萬元及利息，及自九十
    一年十二月一日起至九十五年四月三十日止，按月給付原告二萬元等語。被告林
    文義抗辯：於九十年八月間亦已繳付自九十年十一月至九十一年四月之租金；九
    十年二月間又繳付自九十一年五月至九十一年十月之租金予原出租人林生志，清
    償應屬有效；被告劉省欣亦抗辯：於九十年四月間已繳付九十年五月至九十一年
    四月份之租金；九十一年四月間又繳付九十一年五月至九十二年四月份之租金予
    原出租人林生志，亦應屬有效清償等語，資為抗辯。
二、查原告主張原出租人林生志於九十年三月七日向原告借款二百五十萬元，並提供
    系爭土地之基地部分面積八二‧六四平方公尺作為擔保抵押借款，雙方約定系爭
    土地，俟可辦理過戶，林生志應無條件辦理移轉登記予原告，未辦理過戶前，其
    地上未辦保存登記之建物即系爭房屋之所有權則歸原告使用，而被告林文義、劉
    省欣各向林生志承租系爭房屋即門牌號碼嘉義市○○路七二一之一號房屋北側第
    一間至第三間、同址第四間及第五間之租金則均由原告收取，雙方並訂有借款合
    約書，及原告已函告被告林文義、劉省欣上開租賃債權讓與之事實，並經被告於
    九十年十月二日收受通知，惟其等尚未給付租金予原告等情，業據提出借款合約
    書、存證信函為憑，且為兩造所不爭執，自堪信為真實。
三、按所謂契約承擔係指當事人之一方將其因契約所生之權利義務，概括的讓與第三
    人承受，且非經他造之承認，對他造不生效力。至於債權讓與係指債權人得將其
    對於債務人之債權讓與第三人而言，兩者之法律概念並未相同。本件債權讓與人
    即原出租人林生志與受讓人即原告間所定立之借款合約書，內容僅約定有關系爭
    房間之租金債權由原告收取，可見雙方應屬單純的債權讓與，並非契約承擔，固
    被告抗辯非經其承認，對其不生效力，顯有誤解。
四、查租金債權之移轉，依民法第二百九十七條規定，仍應將債權讓與之事實通知承
    租人，否則對承租人不生效力，即在未通知承租人之前，承租人對原出租人所為
    之清償，應屬有效。且參照民法第二百九十九條第一項規定，租金有預交者，亦
    得對受讓人主張；反之，惟若在通知承租人之後，承租人對原出租人所為之清償
    或預交租金，均不能對抗受讓人。次查本件被告林文義抗辯於九十年八月間已繳
    付自九十年十一月至九十一年四月之租金；嗣於九十一年二月間又繳付自九十一
    年五月至九十一年十月之租金給原出租人林生志；被告劉省欣亦抗辯：於九十年
    四月間已繳付九十年五月至九十一年四月份之租金，嗣又於九十一年四月間繳付
    九十一年五月至九十二年四月份之租金給原出租人林生志等情，有被告所提出之
    收據及契約書為證，並經證人林生志證述屬實，自堪信為真實。惟依上開說明，
    被告自九十年十月二日收受受讓人之租金債權讓與通知後，在債權讓與通知之前
    之清償或預繳租金均屬有效，惟在通知之後，再對原出租人所為之清償或預繳租
    金，則均無法對抗受讓人。固被告劉省欣於九十年四月間已繳付九十年五月至九
    十一年四月之租金部分，及被告林文義於九十年八月間已繳付現金自九十年十一
    月至九十一年四月之租金部分因屬於債權讓與通知前之清償、預繳，自屬清償有
    效，此部分之抗辯自屬有據；逾此部分之抗辯，於法不合，自無理由
五、至於本件原告又請求九十二年四月（言詞辯論終結後）以後給付租金之請求，係
    屬將來給付之訴。經查，本件被告二人係抗辯預繳租金應有清償之效力，並非拒
    絕給付，而原告又不能證明被告有到期不為給付之虞，核與民事訴訟法第二百四
    十六條規定不符，顯欠缺權利保護之要件，此部分請求依法無據，自難准許。
六、又按給付無確定期限者，債務人於債權人得請求給付時，經其催告而未為給付，
    自受催告時起，負遲延責任。其經債權人起訴而送達訴狀，或依督促程序送達支
    付命令，或為其他相類之行為者，與催告有同一之效力，而遲延之債務以支付金
    錢為標的者，債權人得請求依法定利率計算之遲延利息，民法第二百二十九條第
    二項、第二百三十三條第二項前段定有明文。查本件原告係本於債權讓與及租賃
    契約之法律關係，請求被告林文義、劉省欣給付租金，惟該讓與之租金債權並未
    定有確定期限，揆諸前揭說明，被告林文義、劉省欣唯自收受原告起訴狀繕本時
    起，始負遲延責任，因之原告請求被告給付九十年十月三日起算，至九十一年十
    月三日止之法定遲延利息，即屬無據。
七、綜上所述，原告既已合法受讓原出租人林生志對於被告林文義、劉省欣之租金債
    權，從而，原告依據合法之債權讓與及租賃契約之法律關係，請求被告林文義給
    付租金三十三萬元（自九十一年五月份起至九十二年三月），及自民國九十一年
    十月四日起至清償日止，按年息百分之五計算之利息，被告劉省欣給付租金二十
    二萬元（自九十一年五月份起至九十二年三月），及自民國九十一年十月四日起
    至清償日止，按年息百分之五計算之利息，於法有據，應予准許；逾此部分之請
    求，為無理由，應予駁回。
八、兩造均陳明願供擔保，請准宣告假執行及免為假執行，就原告勝訴部分，經核尚
    無不合，爰均酌定相當擔保金額准許之。至原告敗訴部分，其假執行之聲請已失
    所附麗，併予駁回。
九、本件事證已臻明確，兩造其餘之攻擊防禦方法及舉證，均與判決結果不生影響，
    爰不予一一審酌，併予敘明。
十、據上論結，本件原告之訴為一部有理由，一部無理由，依民事訴訟法第七十九條
    但書、第八十五條第一項但書、第三百九十條第二項，第三百九十二條，判決如
    主文。
中      華      民      國    九十二    年      三      月    十七    日
~B臺灣嘉義地方法院民事第二庭
~B    法  官  蕭道隆
右為正本係照原本作成
如對本判決上訴須於判決送達後廿日內向本院提出上訴狀
中      華      民      國    九十二    年      三      月    十七    日
~B    書記官  沈育坤


司法院資訊處製作；財團法人民間司法改革基金會備份。
